最高法院刑事判決　　　　　　　　　　　　　　　九十三年度台上字第一一九九號
　　上　訴　人　甲○○
　　　　　　　　　　　　（另案在台灣新竹監獄執行中）
右上訴人因違反毒品危害防制條例等罪案件，不服台灣高等法院中華民國九十二年十
二月三日第二審判決（九十二年度上訴字第三九七四號，起訴案號：台灣新竹地方法
院檢察署八十九年度偵字第三八五六、六三九三、六四一九號），提起上訴，本院判
決如左：
    主  文
上訴駁回。
    理  由
一關於意圖販賣而持有第一級毒品、意圖販賣而持有第二級毒品部分：
按刑事訴訟法第三百七十七條規定，上訴於第三審法院，非以判決違背法令為理由，
不得為之。是提起第三審上訴，應以原判決違背法令為理由，係屬法定要件。如果上
訴理由狀並未依據卷內訴訟資料，具體指摘原判決不適用何種法則或如何適用不當，
或所指摘原判決違法情事，顯與法律規定得為第三審上訴理由之違法情形，不相適合
時，均應認其上訴為違背法律上之程式，予以駁回。本件上訴人甲○○上訴意旨略稱
：(一)依警員詹桂炎於偵審中證述：伊後來才知道是上訴人從後門跑掉等語，足認該警
員並未親眼目睹上訴人逃逸，原判決依其證詞，認定上訴人從後門逃逸，與卷內證據
不符，有理由矛盾之違法。(二)法務部調查局（下稱調查局）測謊報告書已載明該局就
「查獲毒品是否為上訴人所有？」之問題對上訴人測謊，測試後並無說謊反應，此對
上訴人有利之證據，為原判決所不採納，竟未明理由，有理由不備之違法。(三)警員
於民國八十九年七月六日，至新竹縣湖口鄉○○路二號一樓住宅，先埋伏約一小時，
見林資銘出門後欲再進入屋內，舉止怪異，而強行進入該住宅搜索查獲原判決附表（
下稱附表）一所示之毒品，因上訴人及林資銘非現行犯或通緝犯，警員未有搜索票而
入內搜索，屬違法之搜索，其查獲之毒品即不能作為證據，原判決對上訴人此一抗辯
，亦未明不採納之理由，有不備理由及判決不適用法則或適用不當之違法。(四)原判
決未說明上訴人持有毒品後何時萌生販賣毒品之犯意，有判決未載理由之違法。(五)本
件查獲之毒品數量並非鉅大，上訴人有吸用毒品惡習，以上訴人持有毒品之時間及數
量而言，該毒品係供自己吸用，未有販賣他人之意圖，實無違背常情之處，又上訴人
係長期施用毒品之人，為控制自己使用量及外出時攜帶少數毒品供己施用，故向商家
購買一包（內有數百個或數千個分裝袋）之分裝袋，亦無不合情理之處，原判決推定
上訴人有販賣毒品之意圖，與經驗法則違背，有適用法則不當之違法。(六)本件係意圖
販賣而持有毒品之重罪，原審未定準備程序，讓上訴人對證據調查表示意見，一次審
理終結，又於審判期日，以法院已指定公設辯護人為由，拒絕上訴人要求選任律師為
辯護人並詰問證人林資銘，有應於審判期日調查之證據未予調查及判決不適用法則之
違法等語。
惟查原判決認定上訴人有原判決事實欄所載之意圖販賣而持有第一級毒品及意圖販賣
而持有第二級毒品犯行，因而維持第一審論處上訴人連續意圖販賣而持有第一級毒品
，累犯及連續意圖販賣而持有第二級毒品，累犯罪刑部分之判決，係依憑證人林資銘
及警員詹桂炎於偵審中之證述，佐以扣案如附表一、二、三所示經鑑驗確屬海洛因及
安非他命之毒品以及電子秤、分裝袋、電子計算機、海洛因研磨機等物，為其論罪之
基礎，並明：上訴人雖否認有意圖販賣而持有第一級毒品海洛因及意圖販賣而持有
第二級毒品安非他命之事實，或辯稱：八十九年七月六日，警察在新竹縣湖口鄉仁興
村二號一樓住宅查獲之毒品、電子秤等物係林資銘所有，查獲時其本人在宜蘭等語，
或辯稱：查獲之毒品係供伊自己施用，分裝袋係為分裝小袋攜帶外出方便吸用，電子
秤係為避免吸用過量等語，然查警員詹桂炎於八十九年七月六日確在上揭新竹縣湖口
鄉住宅查獲如原判決附表一所示之海洛因、安非他命、電子秤、分裝袋等物，當警員
甫進入屋內時，有聽到砰一聲，後來才知道是上訴人從後門跑掉，該住宅係上訴人於
八十九年七月三日向屋主陳勝德承租，林資銘於警員進入該屋時，適在屋內協助上訴
人搬家，當時並沒有其他人在場，警察進入該屋時，上訴人已從屋後跑掉，此業經警
員詹桂炎、證人林資銘於偵查中及於一審證述明確，關於上訴人於八十九年七月三日
向屋主陳勝德承租上揭房屋之事實，亦經上訴人坦承不諱，核與陳勝德於警訊時證述
情節相符，並有卷附之租賃契約書可資佐證；查獲扣案之毒品海洛因、安非他命數量
龐大，且有電子秤三個、電子計算機一台及數量達三千五百零四個分裝袋，分裝袋尺
寸大小各不相同，扣案毒品倘僅係供上訴人一己施用，何需自備如此大量且不同尺寸
之分裝袋及電子秤等物？足認查獲扣案之第一級毒品海洛因及第二級毒品安非他命均
係上訴人意圖販賣而持有無訛，其上開所辯，係臨訟卸責之詞，委無足採等理由綦詳
。又查(一)上訴人因違反毒品危害防制條例案件，經台灣新竹地方法院檢察署檢察官於
八十九年六月十九日以竹檢崇儉緝字第五八四號通緝書發布通緝，有該通緝書附卷（
偵字第三八五六號偵查卷第四十二頁）可稽，警員於八十九年七月六日下午三時許，
為逮捕為通緝犯之上訴人，雖無搜索票，逕行搜索前揭住宅，並已於執行搜索後二十
四小時內陳報檢察官（見上揭偵查卷第一頁所附新竹縣警察局竹東分局刑事案件報告
書及執行搜索報告書之記載），核諸搜索當時施行有效之刑事訴訟法（亦即九十一年
二月八日修正前之刑事訴訟法）第一百三十一條，並無不合，難於遽指警員當時之搜
索為違法搜索，搜索所得證物不得作為證據。原判決雖漏未為此項明，然並不足以
影響判決之結果，自難執以遽指原判決有理由不備或不適用法則或適用不當之違法。
(二)原審審酌案情認無行準備程序之必要而一次審理終結，並無不合。又查原審審判筆
錄亦無上訴人要求自己選任辯護人辯護而拒絕公設辯護人為其辯護之記載，且觀該審
判筆錄記載，上訴人自「陳述上訴意旨」起，以迄「最後陳述」，對於審判程序之進
行均配合對答如流而無異議，公設辯護人亦到庭為上訴人辯護，自難遽指原審審判程
序之踐行有上訴意旨所指摘之違法情形。(三)原審以事證明確，縱未再傳證人林資銘到
庭作證並接受上訴人之詰問，亦難遽指有違背證據調查必要性之違誤。又對於被告之
測謊結果，僅足作為認定事實之一項參酌，並不能作為認定事實之唯一證據。原判決
雖漏未明前揭調查局之測謊結果不足作為上訴人有利之證據，亦不足以影響原判決
依憑前揭不利於上訴人之事證論定上訴人意圖販賣而持有第一級、第二級毒品之判決
結果，自亦難執以遽指原判決即有理由不備之違法。其餘上訴意旨，徒憑己見就原審
採證認事職權之行使，及原判決已論斷說明事項重複為事實之爭辯，亦非適法之第三
審上訴理由。上訴意旨就意圖販賣而持有第一級、第二級毒品部分指摘各項，均核與
法律規定得為第三審上訴理由之違法情形，不相適合，依前揭說明，此部分上訴違背
法律上之程式，應予駁回。
二關於未經許可持有可發射子彈具有殺傷力之改造手槍部分：
原審審判程序之踐行，難於遽指有前揭上訴意旨所指摘之違法情形，已如前述。又上
訴人就原判決關於未經許可持有可發射子彈具有殺傷力之改造手槍部分，並未引用卷
內訴訟資料具體指摘該部分原判決有何違背法令之情形，應認上訴人就該部分上訴違
背法律上之程式，應予駁回。
三關於持有第二級毒品、未經許可製造刀械及變造汽車駕駛執照，足以生損害於公眾
及他人部分：
按刑事訴訟法第三百七十六條所列各罪之案件，經第二審判決者，不得上訴於第三審
法院，法有明文。本件關於上訴人持有第二級毒品、未經許可製造刀械及變造駕駛執
照，足以生損害於公眾及他人部分，原審分別依毒品危害防制條例第十一條第二項、
槍砲彈藥刀械管制條例第十四條第一項、刑法第二百十二條之規定論處罪刑，均核屬
刑事訴訟法第三百七十六條第一款之案件，既經第二審判決，自不得上訴於第三審法
院，上訴人竟復提起上訴，顯為法所不許，應併予駁回。
據上論結，應依刑事訴訟法第三百九十五條前段，判決如主文。
中　　　華　　　民　　　國　　九十三　　年　　　三　　　月　　 十一 　　日
                              最高法院刑事第十二庭
                                  審判長法官  陳　正　庸
                                        法官  賴　忠　星
                                        法官  王　居　財
                                        法官  張　清　埤
                                        法官  林　開　任
      右正本證明與原本無異
                                              書  記  官
中　　　華　　　民　　　國　　九十三　　年　　　三　　　月　　二十二　　日
                                                                       Ｒ
